【裁判字號】    96,訴,1098
【裁判日期】    970227
【裁判案由】    偽造文書等
【裁判全文】
臺灣士林地方法院刑事判決              96年度訴字第1098號
公  訴  人  臺灣士林地方法院檢察署檢察官
被      告  乙○○
上列被告因偽造文書等案件，經檢察官提起公訴（96年度偵字第
10200 號），因被告於本院準備程序中為有罪之陳述，經本院合
議庭裁定以簡式審判程序審理，本院判決如下：
    主  文
乙○○收受贓物，處有期徒刑月。又行使偽造私文書，足以生
損害於他人，處有期徒刑柒月；如附表所示偽造之信用卡簽帳單
上持卡人簽名欄內偽造之丙○○英文署名「L.N.Yang」共計枚
及偽造之「丙○○」署名壹枚均沒收。應執行有期徒刑捌月；如
附表所示偽造之信用卡簽帳單上持卡人簽名欄內偽造之丙○○英
文署名「L.N.Yang」共計枚及偽造之「丙○○」署名壹枚均沒
收。
    事  實
一、乙○○明知真實年籍不詳，綽號「阿興」之成年男子所交付
    丙○○所有之卡號為0000000000000000號之合作金庫銀行（
    下稱合庫銀行）信用卡，及卡號為0000000000000000號之玉
    山商業銀行（下稱玉山銀行）信用卡（兩信用卡均係丙○○
    於民國96年8 月20日上午，在臺北市○○區○○街411 號11
    樓之1 遭竊）係來路不明之贓物，竟仍於96年8 月20日下午
    4 時18分許，在臺北市○○區○○路2 段20號即家樂福股份
    有限公司南港店（下稱甲○○○○○）前收受而持有之；旋
    另基於意圖為自己不法之所有及行使偽造私文書之犯意，接
    續於附表編號1 至3 所示之時間，持上開2 張信用卡，前往
    如附表編號1 至3 所示之各特約商店，未經真正名義人丙○
    ○之同意，將信用卡交付該店人員以刷卡消費如附表編號1
    至3 所示之金額（總金額為新臺幣（下同）64,900元，使用
    信用卡卡號、消費時間、地點及金額均詳如附表編號1 至3
    所載），並分別於信用卡簽帳單上之持卡人簽名欄內偽簽丙
    ○○之英文姓名縮寫「L.N.Yang」或「丙○○」姓名之署押
    （各次消費之簽帳單上署押枚數詳如附表編號1 至3 所示）
    ，以表示真正名義人確認交易標的及金額及向發卡銀行簽帳
    消費之意，並作為特約商店經由收單銀行向發卡銀行請款之
    用，而接續偽造信用卡之簽帳單3 次，並將偽造完成之簽帳
    單中之商店存根聯交付於特約商店人員而行使之，足以生損
    害於真正名義人丙○○及依約與持卡人交易之各該特約商店
    與發卡銀行確認持卡人身份之正確性；其中附表編號1 至2
    所示各該特約商店人員並因此陷於錯誤，誤認係丙○○本人
    消費，分別交付如附表編號1 至2 所示金額之財物；另其中
    附表編號3 所示之消費交易，則因特約商店內缺乏乙○○盜
    刷信用卡欲詐取之行動電話現貨，在商得乙○○同意當晚交
    貨以前，該特約商店人員便於刷卡後不久接獲聯合信用卡中
    心通知該信用卡屬掛失遭盜用之信用卡，隨即報警，幸未陷
    於錯誤而交付財物，始未令乙○○詐欺取財得逞。後乙○○
    又承前意圖為自己不法所有之犯意，接續於附表編號4 所示
    之時間，前往如附表編號4 所示之特約商店，未經真正名義
    人丙○○之同意，欲持上開玉山銀行信用卡交付該店人員以
    刷卡購買價格為16,690元之行動電話一支，惟於刷卡過程中
    因該筆交易經銀行拒絕，亦未得逞（起訴書誤載為已經詐欺
    取財得逞）。迄於96年8 月20日晚間9 時許，乙○○依約至
    附表編號3 所示之特約商店取貨時，經埋伏員警逮捕而循線
    查獲上情，並經乙○○同意，帶同員警至其家中搜索，起出
    其盜刷信用卡詐得之華碩廠牌筆記型電腦1 臺而予扣押。
二、案經丙○○訴由臺北市政府警察局南港分局報告臺灣士林地
    方法院檢察署檢察官偵查起訴。
    理  由
一、本件被告乙○○所犯係死刑、無期徒刑或最輕本刑為三年以
    上有期徒刑或高等法院管轄第一審案件以外之罪，其於準備
    程序期日就被訴事實為有罪之陳述，經本院告知簡式審判程
    式之旨，並聽取公訴人及被告之意見後，經合議庭裁定由受
    命法官獨任進行簡式審判程序，是依刑事訴訟法第273 條之
    2 規定，本件之證據調查，不受同法第159 條第1 項、第16
    1 條之2 、第161 條之3 、第163 條之1 及第164 條至第17
    0 條規定之限制，合先敘明。
二、前揭犯罪事實，迭據被告乙○○於警詢、偵查及本院審理時
    均坦承不諱，核與證人丙○○於警詢、偵查中證述被告收受
    之信用卡乃彼前遭竊之贓物之情，及證人即如附表編號1 至
    3 之特約商店負責人或營業課長項玉霜、于文軍於警詢中，
    證人黃洪仁於警詢及偵查中證述被告至特約商店盜刷丙○○
    信用卡以詐取財物之情節相符，並有合作金庫銀行軍功分行
    國際信用卡遺失/ 被竊異常交易處理紀錄表、玉山銀行丙○
    ○信用卡交易明細表、提貨單等影本各1 份、發票影本2 份
    及簽帳單影本3 紙，與監視器錄影畫面翻印照片影本2 張等
    在卷可稽，且有扣案之華碩廠牌筆記型電腦1 臺可資佐證，
    足徵被告上開任意性自白與事實相符。本件事證明確，被告
    犯行堪以認定，應依法論科。
三、按持卡人在信用卡簽帳單上之持卡人簽名欄署押後交還特約
    商店，依該信用卡交易習慣，係表示持卡人確認簽帳單上記
    載之交易標的及金額，並向發卡銀行請求撥付消費款項予特
    約商店之旨，是該簽帳單含有收據及請款單之性質，應屬私
    文書。核被告所為，係犯刑法第349 條第1 項之收受贓物罪
    、第216 條、第210 條之行使偽造私文書罪、第339 條第1
    項之詐欺取財罪。又被告於附表編號1 所示特約商店內簽帳
    消費，因簽帳單具有複寫功能，被告於簽帳單上偽造丙○○
    英文署名「L.N.Yang」1 次，同時偽造上開署押2 枚，係以
    一行為同時偽造署押於簽帳單之持卡人存根聯及商店存根聯
    ，屬單純一罪。再被告於簽帳單上偽造署押之行為，係偽造
    文書之階段行為，而其偽造私文書後復持以行使，其偽造私
    文書之低度行為，為行使之高度行為所吸收，均不另論罪。
    另被告所為如附表編號3 、4 之詐欺犯行，均已著手於詐欺
    行為之實施，然未致令特約商店人員陷於錯誤而交付財物之
    結果，應論以未遂犯，公訴意旨雖認：如附表編號4 部分，
    被告盜用被害人丙○○遭竊之前開玉山銀行信用卡刷卡消費
    成功，已詐得價值16,690元之行動電話1 支，核屬詐欺取財
    既遂云云，但依卷附前開玉山銀行丙○○信用卡交易明細表
    影本顯示（見偵查卷第34頁），被告於附表編號4 所示時間
    、地點，持被害人遭竊之玉山銀行信用卡刷卡消費之記錄乃
    屬失敗之刷卡行為，核與被告辯稱當次刷卡未成功之情相當
    ，且參酌證人即附表編號3 特約商店負責人黃洪仁於偵查中
    證述：被告於96年8 月20日17時21分許刷卡過卡後10分鐘，
    伊就接到聯合信用卡中心來電通知該信用卡已經遺失等語明
    確（見偵查卷第64頁），顯然綜理信用卡簽帳連線業務之聯
    合信用卡早在同日17時31分以前，即已知被告所持丙○○玉
    山銀行信用卡屬掛失信用卡，則被告嗣於同日17時33分許，
    承其詐欺取財之犯意，著手在附表編號4 所示特約商店刷卡
    消費時，縱算已構成詐欺取財未遂之犯行，如前所述，衡情
    聯合信用卡中心應已停止該信用卡之簽帳功能，被告自不可
    能再有於簽帳單上偽造「丙○○」署名，並將偽造完成之簽
    帳單交付店員行使後詐得財物之可能，公訴意旨此處所認，
    容有未洽，附以敘明。被告於附表編號1 至3 所示之簽帳單
    上偽造丙○○或其英文姓名之署押，及於附表編號1 至4所
    示時、地，以冒用信用卡消費方式詐取財物，雖係先後所為
    ，且有詐欺取財既遂與未遂之分，惟其同一刑事案件中數行
    為乃於密切接近之時地實施並侵害法益，各行為之獨立性極
    為薄弱，依一般社會觀念難以強行分離，其各個偽造署押及
    詐欺取財之舉動乃為犯罪行為之一部份，是同一刑事案件中
    之數偽造及詐欺行為可視為一刑事訴訟程序之數個階段，應
    包括於一行為予以評價，均為接續犯，而各論以一罪，就冒
    用信用卡消費部分，並論以情節較重之詐欺取財既遂一罪。
    被告以一行使偽造簽帳單以冒用信用卡消費之行為，同時觸
    犯上開行使偽造私文書及詐欺取財罪名，為想像競合犯，應
    依刑法第55條之規定，從一重之行使偽造私文書罪論處。其
    所犯上開行使偽造私文書與收受贓物犯行間，犯意各別，罪
    名互異，應予分論併罰。爰審酌被告收受他人失竊之信用卡
    ，並持之冒用他人名義簽帳消費，足生損害於真正名義人，
    並生損害於信用卡交易之安全性及被冒用人之利益，然於犯
    後尚能坦承犯行，及其品行、犯罪動機、目的、手段、生活
    狀況、智識程度、所生損害及所得利益等一切情狀，分別量
    處如主文所示之刑，並定其應執行刑。至公訴意旨向本院求
    定被告應執行刑有期徒刑2 年，固非無見，惟本院衡酌前述
    情狀，仍認以主文所示之應執行刑，已足對被告生懲儆之效
    ，併此敘明。
四、被告偽造如附表所示之丙○○署押，其中附表編號1 所示簽
    帳單，乃一式二聯（商店存根聯及持卡人存根聯），有證人
    項玉霜答覆本院公務電話之記錄存卷為憑，依卷附該簽帳單
    商店存根聯本顯示（見偵查卷第35頁），該簽帳單乃具有複
    寫，故被告於其上偽造丙○○英文署名「L.N.Yang」1 次，
    同時偽造上開署名2 枚；另其中附表編號2 、3 所示之簽帳
    單，依在卷之簽帳單影本顯示（見偵查卷第36、39頁），則
    係感熱式紙張列印，其每筆交易係由刷卡端末機自動列印「
    商店存根聯」及「持卡人存根聯」兩聯，其中僅商店存根聯
    需消費者親自簽名於指定欄位，至持卡人存根聯則無簽名欄
    亦無需簽名，兩聯間非以複寫方式為之，故被告就此2 次刷
    卡消費，僅各偽造丙○○英文署名「L.N.Yang」或其中文署
    名「丙○○」1 枚，不問屬於犯人與否，均應依刑法第219
    條規定，宣告沒收。至於扣案之華碩廠牌筆記型電腦1 臺，
    雖屬被告向如附表編號2 所示特約商店盜刷信用卡詐欺犯罪
    所得，惟被害人仍得依法請求返還，自不宜逕依刑法第38條
    規定予以沒收，附此敘明。
五、公訴意旨另以：被告於附表編號4 （起訴書列為附表編號三
    ）所示之時間、地點，盜用被害人丙○○遭竊之前開玉山銀
    行信用卡刷卡消費，並於信用卡簽帳單上之持卡人簽名欄內
    偽簽「丙○○」之署名，表示丙○○同意就簽帳單上所載消
    費以信用卡付款之意思，並將簽帳單交付特約商店店員，使
    店員陷於錯誤，交付價值16,690元之行動電話1 支，足以生
    損害於丙○○及附表編號4 所示之特約商店與發卡銀行對於
    客戶信用卡消費管理之正確性，認被告涉犯刑法第216 、21
    0 條行使偽造私文書罪云云，經查：公訴人認被告涉有此部
    分之罪嫌，無非以玉山銀行丙○○信用卡交易明細表影本為
    其論據。訊據被告則堅決否認有為此部分之行使偽造私文書
    及詐欺取財既遂之犯行，辯稱：當時其盜刷信用卡並未成功
    ，也未在消費簽帳單上簽名等語（見本院97年2 月18日準備
    程序筆錄第2 頁）。而查，依玉山銀行丙○○信用卡交易明
    細表影本顯示，附表編號4 刷卡乃失敗記錄，核與被告所辯
    之情相符，業如前述，自不能以此為被告犯有行使偽造私文
    書罪之不利證明，再聯合信用卡在附表4 所示時間以前，已
    知悉被告所持玉山銀行信用卡屬掛失信用卡，應已停止該信
    用卡之簽帳功能，被告不再有在簽帳單上偽造「丙○○」署
    名，並將偽造完成之簽帳單交付店員而行使之可能，亦經本
    院認定明確，詳敘理由在前，此外，公訴人則未舉其他積極
    證據以佐被告有附表編號4 所示之行使偽造私文書之犯行，
    則公訴意旨指稱被告涉犯附表編號4 行行使偽造私文書部分
    ，應認尚屬不能證明，惟此部分如成立犯罪，公訴意旨認與
    本院前開論罪科刑之犯行部分，有接續犯之一罪關係，爰不
    另為無罪之諭知，末以敘明。
據上論斷，應依刑事訴訟法第273 條之1 第1 項、第299 條第1
項前段，刑法第216 條、第210 條、第339 條第1 項、第349 條
第1 項、第55條、第51條第5 款、第219 條，刑法施行法第1 條
之1 ，判決如主文。
本案經檢察官白忠志到庭執行職務。
中    華    民    國    97    年    2     月    27    日
                  刑事第三庭法  官  梁哲瑋
以上正本證明與原本無異。
如不服本判決，應於收受送達後10日內向本院提出上訴書狀，其
未敘述上訴之理由者並得於上訴期間屆滿後20日內向本院補提理
由書（均須按他造當事人之人數附繕本）。
                            書記官  陳玉瓊
中    華    民    國    97    年    3     月    11    日
附表：
┌──┬────┬─────┬────────┬────┬───────┐
│編號│  時間  │特約商店名│使用信用卡發卡銀│消費金額│偽造之署押    │
│    │        │稱、地點  │行及卡號        │、內容  │              │
├──┼────┼─────┼────────┼────┼───────┤
│ 1  │96年8 月│富鈺精品店│合作金庫銀行    │2,600元 │具複寫功能之信│
│    │20日16時│          │                │        │用卡簽帳單商店│
│    │45分許  │臺北市南港│0000000000000000│男、女用│存根聯及持卡人│
│    │        │區○○路2 │                │皮包各1 │存根聯上持卡人│
│    │        │段20巷25號│                │個      │簽名欄內偽造楊│
│    │        │          │                │        │隆年之英文署名│
│    │        │          │                │        │「L.N. Yang 」│
│    │        │          │                │        │署名共貳枚    │
├──┼────┼─────┼────────┼────┼───────┤
│ 2  │同日17時│家樂福南港│同上            │37,800元│感熱式紙張列印│
│    │6分許   │店        │                │        │之信用卡簽帳單│
│    │        │          │                │華碩廠牌│商店存根聯上持│
│    │        │臺北市南港│                │筆記型電│卡人簽名欄內偽│
│    │        │區○○路2 │                │腦1臺   │造丙○○之英文│
│    │        │段20號    │                │        │署名「L.N.Yang│
│    │        │          │                │        │ 」署名壹枚   │
├──┼────┼─────┼────────┼────┼───────┤
│ 3  │同日17時│弘倫通訊器│玉山銀行        │24,500元│感熱式紙張列印│
│    │21分許  │材行      │                │        │之信用卡簽帳單│
│    │（起訴書│          │0000000000000000│Nokia 廠│商店存根聯上持│
│    │列為附表│臺北市南港│                │牌行動電│卡人簽名欄內偽│
│    │編號四）│區○○路2 │                │話1組   │造之「丙○○」│
│    │        │段28號    │                │        │之署名壹枚    │
├──┼────┼─────┼────────┼────┼───────┤
│ 4  │同日17時│丁○○○○│同上            │16,690元│無            │
│    │33分許（│          │                │        │（刷卡失敗）  │
│    │起訴書列│臺北市南港│                │行動電話│              │
│    │為附表編│區○○路3 │                │1支     │              │
│    │號三，並│段5號     │                │        │              │
│    │誤載為17│          │                │        │              │
│    │時21分）│          │                │        │              │
└──┴────┴─────┴────────┴────┴───────┘


司法院資訊處製作；財團法人民間司法改革基金會備份。
